【裁判字號】    99,訴,1307
【裁判日期】    991012
【裁判案由】    給付借款
【裁判全文】
臺灣士林地方法院民事裁定              99年度訴字第1307號
原      告  丁○○
            丙○○
共      同
訴訟代理人  何朝棟律師
被      告  乙○○
            甲○○
上列當事人間給付借款事件，本院裁定如下：
    主  文
本件移送臺灣花蓮地方法院。
    理  由
一、按訴訟，由被告住所地之法院管轄；訴訟之全部或一部，法
    院認為無管轄權者，依原告聲請或依職權以裁定移送其管轄
    法院，民事訴訟法第1 條第1 項前段、第28條第1 項分別定
    有明文。次按被告不抗辯法院無管轄權，而為本案之言詞辯
    論者，以其法院為有管轄權之法院，同法第25條固有明文。
    然該條所謂為本案之言詞辯論，係指被告於言詞辯論期日或
    準備程序期日，就為訴訟標的之法律關係為實體上之陳述而
    言（最高法院93年度台抗字第539 號裁定要旨參照）。復按
    因契約涉訟者，如經當事人定有債務履行地，得由該履行地
    之法院管轄，同法第12條雖亦有明文。惟所謂「當事人定有
    債務履行地」，專指當事人以契約訂定之清償地而言，民法
    第314 條所定之債務履行地（法定清償地）不與焉，蓋兩造
    未以契約約定債務履行地之情形下，即逕許債權人以法定清
    償地定管轄法院，實有違「以原就被」之原則。又按因遺產
    上之負擔涉訟，如其遺產之全部或一部，在前條所定法院管
    轄區域內（即被繼承人住所地法院之管轄區域）者，得由該
    法院管轄，民事訴訟法第19條定有明文。然該條之適用，必
    須係因遺產上之負擔涉訟，且其遺產之全部或一部，在前條
    即第18條所定法院管轄區域內者，始得由該法院管轄。
二、經查，本件原告係以被告繼承訴外人鐘雪華（即鐘珮榕）對
    於原告之債務關係而為請求，然原告並未就上開債務關係有
    以契約訂定清償地之事實舉證說明，自難以民法第314 條所
    定法定債務履行地或是鐘雪華曾有匯款予訴外人林婉青之情
    形，推論原告與鐘雪華就上開債務關係確實有以契約訂定清
    償地在臺北市南港區。至於原告另以被告乙○○於民國99年
    9 月16日庭訊時不抗辯本院無管轄權，而為本案之言詞辯論
    ，本院已取得管轄權云云。惟查，本院於上開期日係進行調
    解程序，並非言詞辯論期日或準備程序期日，有該日筆錄附
    卷可參（本院99年度湖家調字第21號卷第28頁），揆諸前開
    說明，難認被告乙○○有擬制合意本院為有管轄權法院之行
    為。又原告另以本件屬於因遺產上之負擔涉訟，而被繼承人
    鐘雪華之住所地在臺北縣土城市，則臺灣板橋地方法院應有
    管轄權，如本院認為無管轄權，亦應將本件移送上開法院云
    云。然查，原告並未舉證證明鐘雪華遺產之全部或一部仍在
    臺灣板橋地方法院管轄區域內之事實，則原告此部分之主張
    ，尚屬無據。從而，本件訴訟本院並無管轄權，而被告二人
    之住所地均在花蓮市○○○街180 之22號3 樓，業據原告提
    出被告二人之戶籍謄本1 紙在卷可稽（同上卷第26頁），則
    本件依民事訴訟法第1 條第1 項前段之規定，自應由臺灣花
    蓮地方法院管轄，爰依職權將本件移送於該管轄法院。
三、依民事訴訟法第28條第1項，裁定如主文。
中    華    民    國    99    年    10    月    12    日
                  民事第一庭  法  官  林政佑
以上正本證明與原本無異。
如對本裁定抗告，應於裁定送達後10日內向本院提出抗告狀，並
繳納抗告費新台幣1,000 元。
中    華    民    國    99    年    10    月    14    日
                              書記官  蔡岳霖

司法院資訊處製作；財團法人民間司法改革基金會備份。
